臺灣高等法院臺南分院刑事裁定
110年度毒抗字第841號
抗  告  人
即  被  告  甲○○



上列抗告人因聲請觀察勒戒案件，不服臺灣嘉義地方法院中華民
國110 年10月13日裁定(110 年度毒聲字第416 號) ，提起抗告
，本院裁定如下：
    主  文
抗告駁回。
    理  由
一、抗告意旨略以：抗告人即被告（下稱抗告人）甲○○前於民國
    104年至105年間，因違反毒品危害防制條例案件被判刑5個
    月，被告3年內未曾因施用毒品案件，經法院裁定送觀察、
    勒戒或強制戒治，而本案需送觀察、勒戒，惟抗告人目前執
    行的案件快要報假釋了，懇情鈞院改判有期徒刑，讓抗告人
    可以早日改過返鄉養家云云。
二、按犯毒品危害防制條例第10條之罪者，檢察官應聲請法院裁
    定，或少年法院（地方法院少年法庭）應先裁定，令被告或
    少年入勒戒處所觀察、勒戒，其期間不得逾2 月；又依前項
    規定為觀察、勒戒或強制戒治執行完畢釋放後，3 年後再犯
    第10條之罪者，適用前2項之規定，毒品危害防制條例第20
    條第1項、第3項分別定有明文。而上開所謂「3 年後再犯」
    ，只要本次再犯（不論修正施行前、後）距最近1 次觀察、
    勒戒或強制戒治執行完畢釋放，已逾3 年者，即該當之，不
    因其間有無犯第10條之罪經起訴、判刑或執行而受影響（最
    高法院109年度台上字第3826號判決意旨參照）。
三、經查：
　㈠抗告人於106年6月2日1時12分許，為警採尿前連續數日，在
    嘉義市○區○○里0鄰○○街00巷0號住處，以飲用含有甲基安非
    他命之咖啡包，每日1至3包不等之方式，施用甲基安非他命
    乙情，業據抗告人於警詢、偵查時均坦承不諱，並有長榮大
    學106年7月24日檢驗分析報告、國道公路警察局第四公路警
    察大隊採集犯罪嫌疑人尿液編號與真實姓名對照認證表、勘
    察採證同意書在卷可參，足認抗告人之任意性自白與事實相
    符，是以，抗告人本件施用第二級毒品甲基安非他命之犯行
    ，應堪認定。
　㈡抗告人前因施用毒品案件，經原審法院以97年度毒聲字第141
    號裁定令入勒戒處所施以觀察、勒戒後，認無繼續施用毒品
    之傾向，於97年7月11日釋放出所，並經臺灣嘉義地方檢察
    署檢察官以97年度毒偵字第595號為不起訴處分確定等情，
    有臺灣高等法院被告前案紀錄表在卷可稽。則抗告人所為本
    案犯行之時間，與前揭觀察、勒戒執行完畢釋放日相距已逾
    3年，且抗告人於上開觀察、勒戒執行完畢後，未再有受觀
    察、勒戒或強制戒治執行完畢之紀錄，依前揭說明，不問抗
    告人於前開觀察、勒戒執行完畢釋放日起至本件施用之期間
    是否因另犯該罪，經起訴、判刑或執行，依法即應予觀察、
    勒戒，以貫徹修法寬典本意。從而，檢察官斟酌個案情節後
    ，認抗告人確有施用第二級毒品之事實，為觀察、勒戒之聲
    請，原審審核上開卷證資料後，裁定將抗告人送勒戒處所觀
    察、勒戒，其認事用法並無違誤。
　㈢抗告意旨雖表示希望本案不要觀察、勒戒，改判徒刑云云。
    然按毒品危害防制條例係鑒於煙毒之禍害蔓延，跨國販賣活
    動頻繁，而對之有所因應。故其立法目的在防止來自世界各
    國毒害，查緝流入毒品，預防及制裁與毒品有關之犯罪，亦
    即肅清煙毒，防制毒品危害，藉以維護國民身心健康，進而
    維持社會秩序，俾免國家安全之陷於危殆（司法院大法官會
    議釋字第476號解釋理由書參照）。而欲戒除毒品，必須從
    斷絕來源作起，是本條例對施用毒品自戕身心之犯罪人，在
    不違反憲法比例原則的要求下，兼有以病患身分對待之立法
    ，其目的即在使施用毒品之人能戒除毒品之侵害，待戒除施
    用毒品者的需求後，毒品交易的市場自然根絕，徹底防制毒
    品危害國人身心健康。是毒品危害防制條例所規定之觀察、
    勒戒及強制戒治處分，其立法意旨在幫助施用毒品者戒除毒
    癮，該處分之性質非為懲戒行為人，而係為消滅受處分人再
    次施用毒品之危險性，目的係在戒除行為人施用毒品身癮及
    心癮之措施；且觀察、勒戒及強制戒治係導入一療程觀念，
    針對受處分人將來之危險所為預防、矯治措施之保安處分，
    以達教化與治療之目的，可謂刑罰之補充制度。是毒品危害
    防制條例本身所規定之觀察、勒戒及強制戒治等保安處分，
    雖兼具自由刑之性質，卻有刑罰不可替代之教化治療作用，
    其立法意旨在於幫助上開施用毒品者戒除毒癮，避免其再次
    施用毒品之危險性，目的在藉由國家強制力幫助施用毒品者
    戒除對於毒品之身癮及心癮，並無得以其他方式以替代觀察
    、勒戒之法律明文。又毒品危害防制條例認施用毒品者具「
    病患性犯人」之特質，除降低施用毒品罪之法定刑外，並採
    以觀察、勒戒方式戒除其身癮及以強制戒治方式戒除其心癮
    之措施（毒品危害防制條例第20條之立法理由參照），是該
    條例第20條規定之觀察、勒戒係屬強制規定，除檢察官審酌
    個案情形，為附完成戒癮治療之緩起訴處分（同條例第24條
    第1項），或於犯罪未發覺前，自動向衛生福利部指定之醫
    療機構請求治療，醫療機構免將請求治療者送法院或檢察機
    關（同條例第21條第1項），而可排除適用外，凡經犯毒品
    危害防制條例第10條之罪者，檢察官依法提出聲請，法院即
    應依法裁定令入勒戒處所觀察、勒戒，法院並無斟酌以其他
    方式替代之權，亦無從以其之個人因素而免予執行之餘地。
    從而，法院對於施用毒品之人，若合於毒品危害防制條例第
    20條、第23條所定應先施以觀察勒戒之情況者，本於依法裁
    判之原則，自不得任意或依施用毒品者之意願，改科以刑罰
    之制裁，是抗告人請求改判徒刑取代觀察勒戒之執行，於法
    不合。
四、綜上所述，抗告人施用第二級毒品甲基安非他命之事證明確
    ，原審法院因認檢察官之聲請正當，依毒品危害防制條例第
    20條第3項、第1 項之規定，裁定將抗告人送勒戒處所觀察
    、勒戒，經核其認事用法並無不合，抗告意旨所執前詞指摘
    原裁定不當，為無理由，應予駁回。
五、據上論斷，應依刑事訴訟法第412 條，裁定如主文。 　　
中　　華　　民　　國　　110 　年　　11　　月　　3 　　日
                  刑事第三庭    審判長法  官  陳連發
                                      法  官  洪榮家
                                      法  官  何秀燕
以上正本證明與原本無異。
不得再抗告。
　　　　　　　　　　　　　　　　　　　書記官  翁心欣
中　　華　　民　　國　　110 　年　　11　　月　　3 　　日